臺灣板橋地方法院刑事判決　　　　　　94年度交簡上字第41號
公　訴　人　臺灣板橋地方法院檢察署檢察官
上　訴　人
即　被　告　乙○○
上列上訴人因公共危險案件，不服本院九十四年度交簡字第二三
一號中華民國九十四年三月十四日第一審判決（聲請簡易判決處
刑案號：九十四年度偵字第二三四三號），提起上訴，本院管轄
之第二審合議庭判決如下：
    主  文
原判決撤銷。
乙○○服用酒類，不能安全駕駛動力交通工具而駕駛，處拘役參
拾日，如易科罰金，以參佰元折算壹日。
    事 實 及 理 由
一、乙○○明知服用酒類不能安全駕駛動力交通工具者，不得駕
    駛；且明知其於民國九十三年十二月三十日晚上七時許起至
    同日晚上十一時許，在臺北市○○路與通化街交岔路口附近
    之海產店飲用酒類「威士忌」後，搭乘友人所駕駛車輛及計
    程車返回臺北縣新店市○○路五十四號住處，迄翌日（即九
    十三年十二月三十一日）上午八時許，仍處於酒醉不能安全
    駕駛動力交通工具之程度下，猶駕駛車號八Ｂ─二七０號營
    業小客車，由上開住處出發至新店市○○路某處搭載客人並
    上國道三號公路由北往南方向行駛，欲前往長庚紀念醫院林
    口分院。迄於同日上午九時許，乙○○駕駛上開營業小客車
    行經國道三號公路南向三十四公里又三百七十五公尺（即中
    和隧道）外側車道處，因後方由邱文力所駕駛車號七二六二
    ─ＤＷ號自小貨車未保持行車安全距離，致撞擊前方由乙○
    ○所駕駛之前開營業小客車，並使乙○○之營業小客車往前
    再碰撞前方車號不詳之汽車（車禍後，該車駕駛人因認受損
    輕微而逕行離去），嗣警方據報到場後，要求乙○○、邱文
    力二人前往國道公路警察局第六警察隊樹林分隊接受警方詢
    問前，經警於同日上午九時四十八分許，在上址，測試乙○
    ○呼氣酒精濃度結果，其呼氣所含酒精濃度達每公升０．六
    ０毫克，而查悉上情。
二、案經國道公路警察局第六警察隊報請臺灣板橋地方法院檢察
    署檢察官偵查，聲請以簡易判決處刑。
    理  由
一、上訴人即被告乙○○對於上揭時地酒後駕車之犯罪事實，於
    警詢、偵查及本院審理中均坦承不諱，且經證人即車號七二
    六二─ＤＷ號自小貨車駕駛人邱文力、處理車禍之警員甲○
    ○分別於警詢、審理中證述屬實，並有酒精濃度測定報告表
    、刑法第一百八十五條之三案件測試觀察紀錄表、汽車駕駛
    人酒後生理協調平衡檢測紀錄卡、道路交通事故現場圖、現
    場草圖、國道公路警察局道路交通事故談話紀錄表、舉發違
    反道路交通管理事件通知單、交通部公路總局臺北區○○○
    ○○道路交通管理事件裁決書各一件及現場車損照片六張在
    卷可稽（被告就上開證據方法於準備程序中表示同意有證據
    能力，且審理中並未爭執證人邱文力警詢之陳述或上開書證
    ，無證據能力，依據刑事訴訟法第一百五十九條之五規定，
    被告已同意上開各該證據得作為證據，而本院審酌上開證據
    均非屬於非法取得之證據，並無證據力過低之情形，復經本
    院於審判期日就上開證據依法進行調查、辯論，依法自有證
    據能力，併予指明）。按刑法第一百八十五條之三規定所謂
    「不能安全駕駛」，係抽象危險犯，並不以發生具體危險為
    必要，對於呼氣酒精濃度已達每公升０．五五毫克（０．五
    五亳克／公升）以上，肇事率為一般正常人之十倍，認為已
    達不能安全駕車之標準，此業經法務部八十八年五月十八日
    以法八八檢字第００一六六九號函告週知。而就醫學文獻所
    知，酒精對人體造成之影響，於呼氣時酒精濃度達每公升０
    ‧二五毫克即會輕度中毒，造成輕度協調功能降低，呼氣酒
    精濃度達每公升０‧五毫克時屬輕到中度中毒症狀，出現反
    應較慢、感覺減低、影響駕駛之狀況，呼氣酒精濃度達每公
    升０‧七五毫克時出現思考改變、個性行為改變之狀況等情
    ，亦有行政院國軍退除役官兵輔導委員會臺北榮民總醫院八
    十八年八月五日（88）北總內字第二六八六八號函影本附卷
    可稽。被告本件為警查獲後，經警測試其呼氣酒精濃度達每
    公升０‧六０毫克程度，再參酌被告經警測試觀察時，有手
    腳部顫抖之情，且經檢測「雙腳併攏，兩手貼緊大腿，將一
    腳向前抬高離地十五公分，並停止不動三十秒」、「閉雙眼
    ，三十秒內朗頌阿拉伯數目由1001、1002、1003、1004、、
    、1030」等項，檢測結果並不合格，俱徵被告已因服用酒類
    致影響注意力、反應力、操控力等，應認達不能安全駕駛動
    力交通工具之標準。本案事證明確，被告犯行洵堪認定。
二、核被告所為，係犯刑法第一百八十五條之三之服用酒類，不
    能安全駕駛動力交通工具而駕駛罪。原審認事證明確，依刑
    事訴訟法第四百四十九條第一項前段、第三項，刑法第一百
    八十五條之三、第四十一條第一項前段，罰金罰鍰提高標準
    條例第二條，判處被告拘役四十日，並諭知易科罰金之折算
    標準，固非無見。惟查，本件車禍發生情形，業經證人邱文
    力於臺灣臺北地方法院九十四年度交聲字第八一號案件調查
    時證述：當時南下車道有塞車，車速約三十、四十公里，車
    流走一下、停一下，沒有持續在動，伊所駕駛之車輛撞擊被
    告車輛時，被告車輛係處於停止狀態，被告車輛遭撞擊後，
    才往前推擠到前方的車輛，前方車輛因無受損就先行離去等
    語詳確，此有被告上訴時提出之前開交通事件裁定影本在卷
    可憑，核與被告於本院審理中辯解：伊是被後面車輛追撞擠
    壓之下才會追撞前車，不是伊自己先去撞到前車等情大致相
    符，且觀之前開現場車損照片所示，被告之營業小客車後方
    及證人邱文力所駕駛自小貨車前方確實均受有損害，再參酌
    被告經交通部公路總局臺北區監理所，以其違反道路交通管
    理處罰條例第三十三條規定（未保持行車安全距離致追撞前
    車）裁處罰鍰三千元，並記違規點數一點之處分，亦經前開
    九十四年度交聲字第八一號裁定「原處分撤銷。乙○○不罰
    」等情，堪認本件車禍發生係因後方之證人邱文力未保持行
    車安全距離，其所駕駛自小貨車撞擊前方由被告所駕駛之營
    業小客車後，導致被告營業小客車再往前碰撞前方車號不詳
    之汽車，而車禍當時既屬於塞車狀態，且係後方證人邱文力
    駕車先撞擊前方被告之營業小客車後，使得被告之營業小客
    車碰撞其前方車號不詳之車輛，足認本件車禍肇始並非被告
    之駕駛行為所致，尚難認本次車禍發生與被告酒後駕車行為
    有何關聯性；又車禍發生後，警方據報到場，為使現場恢復
    通車，即要求被告與證人邱文力二人前往國道公路警察局第
    六警察隊樹林分隊接受警方詢問，經警於同日上午九時四十
    八分許，在上址，對被告測試呼氣酒精濃度等情，已據證人
    甲○○於本院審理中證述屬實，並有上開酒精濃度測定報告
    表可稽，被告辯稱伊係車禍後前往樹林分隊接受酒測一節，
    堪認屬實。是以，原審誤認被告酒後撞擊前方由證人邱文力
    所駕駛之自小貨車，並據為量刑依據，即有未洽，且原判決
    認警方前往車禍現場處理時，當場對被告施以酒測一節，亦
    有未當。被告上訴指摘原審判決有上開不當之處，非無理由
    ，自應將原判決撤銷，並審酌被告犯罪之動機、目的、手段
    ，其所含呼氣酒精濃度數值，對交通安全具高度之危險性，
    兼衡其擁有大學學歷之智識程度（見警詢偵訊筆錄教育程度
    欄之記載），及犯罪後坦承酒後駕車之態度等一切情狀，量
    處如主文第二項所示之刑，並諭知易科罰金之折算標準，以
    資懲儆。
據上論斷，應依刑事訴訟法第四百五十五條之一第一項、第三項
、第三百六十九條第一項前段、第三百六十四條、第二百九十九
條第一項前段，刑法第一百八十五條之三、第四十一條第一項前
段，罰金罰鍰提高標準條例第二條，判決如主文。
本案經檢察官張云綺到庭執行職務。
中　　華　　民　　國　九十四　年　　六　　月　　十三　日
                      交通法庭  審判長法　官 連育群
                                      法　官 曾淑娟
                                      法　官 楊志雄
以上正本證明與原本無異。
本件不得上訴。
                                      書記官 胡勤義
中　　華　　民　　國　九十四　年　　六　　月　　十三　日
附錄本案論罪科刑法條全文：
刑法第一百八十五條之三條
服用毒品、麻醉藥品、酒類或其他相類之物，不能安全駕駛動力
交通工具而駕駛者，處一年以下有期徒刑、拘役或三萬元以下罰
金。
